臺灣高雄地方法院刑事判決　　　　　　　　　　　　九十三年度訴字第一五一號
　　公　訴　人　臺灣高雄地方法院檢察署檢察官
　　被　　　告　乙○○
右列被告因違反毒品危害防制條例案件，經檢察官提起公訴（九十三年毒偵字第一一
七八號），於本院行準備程序進行中，被告就被訴事實為有罪之陳述，經告知簡式審
判程序之旨，並聽取當事人之意見後，本院認宜以獨任進行簡式審判程序，裁定進行
簡式審判程序，判決如左：
    主  文
乙○○施用第一級毒品，累犯，處有期徒刑壹拾月，扣案之海洛因（淨重零點零陸公
克，空包裝重零點貳壹公克）沒收銷毀之。
    事  實
一、乙○○前於民國八十四年間，因違反肅清煙毒條例案件，經台灣高等法院高雄分
    院以八十四年度上訴字第二七五七號判處有期徒刑三年十月確定，同年間又因妨
    害自由案件，經本院以八十四年度訴字第二九五五號判處有期徒刑七月，經上訴
    駁回確定，再於八十五年間因犯贓物罪，經本院以八十五年度易緝字第三六七號
判處有期徒刑五月確定，三罪應執行有期徒刑四年八月，於八十七年五月十三日
    縮短刑期假釋出獄，後又因撤銷假釋，應執行殘刑有期徒刑二年七月二十四日，
    甫於九十一年十月四日縮短刑期執行完畢。另其於八十八年間因施用毒品案件，
    先經本院以八十八年毒聲字第五七七五號裁定送觀察、勒戒，認有繼續施用毒品
    傾向，再以本院八十八年度毒聲字第六三一八號裁定令入戒治處所施以強制戒治
    ，停止戒治付保護管束期滿後並由台灣高雄地方法院檢察署檢察官於八十九年九
    月七日以八十九年度戒毒偵字第九六二號不起訴處分確定在案。詎仍不知悔改，
    明知海洛因業經公告列為毒品危害防制條例第二條第二項之第一級毒品，不得非
    法持有、施用，五年內復基於施用第一級毒品海洛因之犯意，於九十三年三月二
    日晚上十時許，在高雄縣鳳山市○○里○○路二一巷二弄十五號十一樓住處，以
    將海洛因粉末摻入水中，再以針筒注射之方式，施用第一級毒品海洛因一次，為
    警於同年月三日上午十一時二十分許，在高雄市前鎮區○○○路四六五號前查獲
    ，並扣得第一級毒品海洛因一包（淨重零點零六公克、包裝重零點二一公克）。
二、案經高雄縣警察局鳳山分局報請臺灣高雄地方法院檢察署檢察官偵查起訴。
    理  由
一、本件被告所犯為死刑、無期徒刑、最輕本刑為三年以上有期徒刑以外之罪，其於
    準備程序進行中，就被訴事實為有罪之陳述，經告知簡式審判程序之旨，並聽取
    當事人之意見後，本院認宜以獨任進行簡式審判程序，而裁定進行簡式審判程序
    審理，合先敘明。
二、右揭事實，業據被告乙○○於本院審理中自白不諱，且其為警查獲時所採取之尿
    液，經送請高雄縣政府衛生局檢驗結果，呈嗎啡陽性反應，有高雄縣政府衛生局
    九十三年三月八日九三煙檢字第三八七號煙毒尿液檢驗成績書、姓名代碼對照表
    各一紙附卷可稽。而扣案之白色粉末經送請法務部調查局檢驗結果，認該白色粉
    末含海洛因成分（淨重零點零六公克，空包裝重零點二一公克），有該局九十三
    年四月一日調科壹字第二二００一六九四一號鑑定通知書各一紙存卷可參，是該
    扣案之白色粉末應係第一級毒品海洛因無訛。參諸醫學臨床實驗及根據英國藥學
    會出版之文獻Isolation and Indentifi- cation of Drugs乙書第二百九十三頁
    載：海洛因經注射入人體後，在體內迅速水解成6-Monoacety I morphine，再緩
    緩繼續水解成嗎啡，然後再循嗎啡之代謝方式排出，同書第四百三十一頁至第四
    百三十二頁並載有：嗎啡經注射入人體後，約百分之五十以上於八小時內自尿中
    排出，至二十四小時排出約百分之九十，但四十八小時後仍有微量可檢出等語。
    此外，按通常健康成人一次注射嗎啡十五公絲，而以現行採用蟻醛酸試液及鉬鋑
    銨酸試液檢檢驗其尿液時，注射後八小時內所排尿液易於檢出；八小時至二十四
    小時，視其取尿時間及尿量多寡，可能檢出；至二十四小時以後所排之尿液，用
    上述方法已難檢出，亦據行政院衛生署藥物食品檢驗局七十三年十一月三十日（
    ）藥檢壹字第○三○二二一號函釋明確。是依上開說明，佐以被告前揭尿液檢
    驗成績書，足徵被告前開施用第一級毒品海洛因之自白核與事實相符。另被告前
    於八十八年間因施用毒品案件，先經本院以八十八年毒聲字第五七七五號裁定送
    觀察、勒戒，認有繼續施用毒品傾向，再以本院八十八年度毒聲字第六三一八號
    裁定令入戒治處所施以強制戒治，停止戒治付保護管束期滿後並由台灣高雄地方
    法院檢察署檢察官於八十九年九月七日以八十九年度戒毒偵字第九六二號不起訴
    處分確定在案之事實，有台灣高等法院被告全國前案紀錄表及台灣高雄地方法院
    檢察署刑案資料查註紀錄表各一紙附卷可按，其於前開不起訴處分確定後，五年
    內再犯本件施用毒品罪，事證明確，應予依法論科。
三、查毒品危害防制條例業經總統於九十二年七月九日，以華總一義字第０九二００
    一二一九三０號令修正公布，並自九十三年一月九日施行。修正後之毒品危害防
    制條例修正簡化施用毒品者之刑事處遇程序，將原先區分為第一次犯、五年後再
    犯、五年內再犯、或三犯以上，而異其刑事處遇程序，修正為僅區分為初犯、五
    年後再犯及五年內再犯，且強制戒治期間修正為六個月以上，至無繼續強制戒治
    之必要為止，最長不得逾一年，並配合刪除停止強制戒治付保護管束及延長強制
    戒治等規定。然就同條例第十條有關施用第一、二級毒品之罪名及法定刑度，則
    並無任何變更，亦即並無刑法第二條第一項有關行為後法律有變更，應比較新舊
    法之問題。又被告依修正前之毒品危害防制條例規定，係屬經檢察官為不起訴之
    處分後，五年內再犯施用第一級毒品罪，依修正後之毒品危害防制條例規定，則
    屬觀察勒戒執行完畢釋放後，五年內再犯施用第一級毒品罪，無論依修正前後之
    毒品危害防制條例相關規定，均應由檢察官依法追訴及法院依法審判。況本案係
    於九十三年六月二十一日繫屬於本院，此有臺灣高雄地方法院檢察署九十三年六
    月十八日雄檢楠化九三毒偵一一七八字第一八五九二號函在卷可查，非屬於九十
    二年六月六日毒品危害防制條例修正施行（九十三年一月九日）前繫屬法院之施
    用毒品案件，並無毒品危害防制條例第三十五條規定之情形存在，即應由法院依
    修正後規定處理之。是核被告所為，係犯毒品危害防制條例第十條第一項之施用
    第一級毒品罪。又其施用第一級毒品前後持有該毒品之低度行為，應被其施用之
    高度行為所吸收，不另論罪。末查被告前於八十四年間，因違反肅清煙毒條例案
    件，經台灣高等法院高雄分院以八十四年度上訴字第二七五七號判處有期徒刑三
    年十月確定，同年間又因妨害自由案件，經本院以八十四年度訴字第二九五五號
    判處有期徒刑七月，經上訴駁回確定，再於八十五年間因犯贓物罪，經本院以八
    十五年度易緝字第三六七號判處有期徒刑五月確定，三罪應執行有期徒刑四年八
    月，於八十七年五月十三日縮短刑期假釋出獄，後又因撤銷假釋，應執行殘刑有
    期徒刑二年七月二十四日，甫於九十一年十月四日縮短刑期執行完畢等情，有台
    灣高等法院被告全國前案紀錄表一紙在卷可按，其於五年內再犯本件最重本刑為
    有期徒刑以上之罪，為累犯，應依刑法第四十七條之規定，加重其刑。爰審酌被
    告前有施用毒品之不良素行，歷經觀察、勒戒及強制戒治程序後，仍未能徹底戒
    絕毒品，且屢經查獲，隨即再犯，顯見意志不堅，且有失政府制定毒品危害防制
    條例之立法美意，本不宜寬貸，惟念其施用毒品乃自戕一己之身體健康，尚未害
    及他人，且犯後終知能坦承犯行等一切情狀，量處如主文所示之刑。
四、又沒收為從刑之一種，且與主刑有其從屬關係。如行為後，法律有所變更，但主
    刑之法定最高度及最低度刑，與修正前之舊法完全相同，或僅沒收之從刑規定有
    所更易，主刑未修正時，則沒收部分，固不生比較問題。依從新之原則，皆應適
    用修正後之法律；倘若主刑及從刑均已加以修正，經依刑法第二條第一項但書就
    主刑比較結果，應適用最有利之修正前舊法時，依從刑附屬於主刑之原則，自不
    得就新舊法予以割裂適用，應一律適用修正前之法律（最高法院八十八年第五次
    刑事庭會議決議參照）。而毒品危害防制條例第十條有關施用第一級毒品之罪名
    及法定刑度，則並無任何修正，已如前述，惟有關同條例第十八條之沒收規定有
    所更易，依上揭說明有關沒收部分，自不生比較問題，依從新之原則，皆應適用
    修正後之毒品危害防制條例第十八條之規定宣告沒收。經查，扣案之白粉經送驗
    結果，確定為海洛因無訛，已如前述，爰依毒品危害防制條例第十八條第一項前
    段規定，併予宣告沒收銷毀之。
據上論斷，應依刑事訴訟法第二百七十三條之一第一項、第二百九十九條第一項前段
，毒品危害防制條例第十條第一項、第十八條第一項前段，刑法第十一條、第四十七
條，判決如主文。
本案經檢察官甲○○到庭執行職務。
中      華      民      國      九十三      年      七    月  二十九    日
                                  臺灣高雄地方法院刑事庭
                                      法  官  胡  宜  如
右正本證明與原本無異。
如不服本判決，應於判決送達後十日內，向本院提出上訴狀。
                                      書記官  蘇  溪  林
中      華      民      國      九十三      年      七    月  二十九    日
附錄法條：
毒品危害防制條例第十條
施用第一級毒品者，處六月以上五年以下有期徒刑。
施用第二級毒品者，處三年以下有期徒刑。
